臺灣高雄地方法院刑事判決　　　　　　　　　　九十二年度簡上字第七六九號
　　上　訴　人
　　即　被　告　庚○○
　　選任辯護人　李淑妃律師
右上訴人因傷害案件，不服本院高雄簡易庭民國九十二年十一月二十四日九十二年度
簡字第三○五三號第一審判決（聲請簡易判決處刑案號：九十二年度偵字第一二二一
一號）提起上訴，本院判決如左：
    主  文
上訴駁回。
    事  實
一、庚○○係設於高雄縣仁武鄉○○路三七五之二號泳泰國際股份有限公司（下稱泳
    泰公司）之經理，其父己○○為泳泰公司之負責人，丙○○則為泳泰公司於民國
    九十一年八月底申辦離職之職員。因丙○○離職後收到泳泰公司撥發之八月份薪
    資，發現短少新臺幣四千元，乃於同年九月二十六日上午十時許，至泳泰公司之
    會議室找己○○討論此事，己○○因為相關事宜係由庚○○負責，遂請庚○○向
    丙○○解釋，惟庚○○與丙○○就該薪資問題無法化解歧見，進而發生口角，丙○○於盛怒之下，乃衝向庚○○並欲出拳攻擊，未料因此將會議室內之會議桌撞
    翻，並波及使在一旁之己○○撞到影印機而倒地，此舉引起庚○○不滿，遂與丙○○發生扭抱，泳泰公司其他員工見狀進入會議室勸架，由丁○○及甲○○將丙○○架開，詎庚○○趁此一丙○○動作無法自如之時機，乃基於傷害之犯意，出
    手攻擊丙○○，因而造成丙○○受有右眼窩骨折之傷害，嗣因另一泳泰公司員工
    戊○○亦將庚○○拉開，方平息此一糾紛。
二、案經丙○○訴請臺灣高雄地方法院檢察署檢察官偵查聲請以簡易判決處刑。
    理  由
一、訊據被告庚○○固不否認於右揭時地因薪資問題而與告訴人丙○○發生爭執，然
    矢口否認有何傷害之犯行，辯稱：伊並未以手或腳攻擊告訴人，案發當時告訴人
    曾將會議室內之桌子翻倒，並出拳欲攻擊伊，告訴人所受傷害可能係其此一舉動
    所自己造成，況案發當時己○○因告訴人之攻擊而受傷，伊抱住告訴人係基於防
    衛己○○再次遭致攻擊，並無傷害告訴人之行為云云。惟查：右揭犯罪事實，業
    經告訴人迭於警詢、偵訊及原審審理時指訴綦詳，核與證人即當時在場勸架之泳
    泰公司員工甲○○、丁○○於本院審理中證述，案發當時被告與告訴人確有發生
    爭執，並進而發生扭抱乙節相符（見本院九十三年十月二十六日審判筆錄），並
    有告訴人因本件爭執所造成之傷害，於財團法人私立高雄醫學大學附設中和紀念
    醫院就醫後，而由該院出具之診斷證明書暨病歷資料附卷可稽，復參以被告於原
    審審理中自承告訴人於爭執時對己○○態度惡劣，且致使己○○撞擊影印機倒地
    ，被告身為人子，自有傷害告訴人之動機，是上揭犯罪事實，堪以認定。
二、雖告訴人於本院審理中改稱：案發當時並未看到係何人毆打伊眼睛，伊僅是猜測
    應係被告毆打伊眼睛云云（見本院九十三年十月二十六日審判筆錄），惟查，告
    訴人係於與被告之父己○○達成和解後，方改口為上開陳述，且其於本院審理中
    亦證稱：當時伊被甲○○及丁○○拉住無法動彈，身體呈四十五度角至六十度角
    之狀態，但頸部尚可自由轉動，有看到被告距離伊最近，並毆打伊頭部，當時己○○站在伊左前方，戊○○則為勸架將被告推開，而伊未遭甲○○及丁○○毆打
    ，且眼睛亦未撞到其他物品，伊眼睛係於被架住無法動彈後至起身間受傷等語（
    見本院九十三年十月二十六日審判筆錄），可知，告訴人於其眼睛遭受攻擊時，
    雖身體遭甲○○及丁○○架住無法動彈，但因頸部尚能自由活動，仍可觀察在場
    所有人之行止，是告訴人於本院審理中翻異前詞，改稱未看到係何人毆打其眼睛
    ，顯係和解後迴護被告之詞，並不足採。
三、至於證人甲○○於本院審理中證述：伊於案發當時因聽見會議室中傳來吵架聲，
    乃與同事丁○○一同至會議室觀看，進入會議室後，看到被告與告訴人抱在一起
    ，雙方並未扭打，伊見狀乃去拉開告訴人，丁○○則去拉開被告，伊與丁○○僅
    有檔在被告與告訴人中間，未將告訴人架住，事後告訴人離開時並未看到告訴人
    受傷云云（見本院九十三年十月二十六日審判筆錄）；而證人丁○○於本院審理
    中證述：案發當時伊有聽到吵架聲，遂與同事甲○○至會議室查看，進入會議室
    後，看到被告與告訴人抱在一起，伊見狀乃去拉開告訴人，甲○○則去拉開被告
    ，伊與甲○○僅有將被告與告訴人分開，未將告訴人架住使之不能動彈，伊並未
    看到告訴人受傷云云（見本院九十三年十月二十六日審判筆錄）。惟查，證人甲○○、丁○○前開證詞，與渠等於警詢中稱見到被告與告訴人有扭打在一起等語
    （見臺灣高雄地方法院檢察署九十二年度他字第二九○二號卷第九頁、第十一頁
    ）已生歧異，且與上開告訴人證稱遭渠等二人架住乙節不相符合，而證人甲○○
    、丁○○二人彼此間，就何人拉住被告、何人拉住告訴人乙節之證述內容亦相互
    矛盾，復參以渠二人均曾為被告公司之員工，立場不免偏頗，是渠二人上開證詞
    ，實係避重就輕、袒護被告之詞，並不足採，無從據之為有利於被告之認定。
四、又證人即當時在場勸架之另一名泳泰公司員工戊○○雖於本院審理中證述：案發
    當時告訴人與被告發生爭執後，告訴人即往前傾壓住被告，伊與己○○亦受到波
    及而倒地，此時甲○○與丁○○尚未進入會議室，隨後伊先起身，遂先幫忙告訴
    人站起來，並因見雙方氣氛不佳，怕有衝突發生，乃將被告抱住，不讓被告有機
    會攻擊告訴人，被告與告訴人因此未有扭抱之動作，此後伊未看到被告毆打告訴
    人，亦未見告訴人有受傷云云（見本院九十三年十月二十六日審判筆錄）。惟查
    ，證人戊○○之證詞，與前開證人甲○○、丁○○證述渠等進入會議室後有看到
    被告與告訴人相互扭抱乙節大有出入，而其證稱遭波及倒地之情節，亦未有在場
    之其他人員目擊，復參以其係被告公司之員工且被告為其姊夫，立場不免偏頗，
    故其上開證詞乃係迴護被告之詞，實無足採，難據以為有利於被告之認定。
五、此外，證人即案發當時亦在場之被告父親己○○雖於本院審理中證述：告訴人與
    被告發生爭執後，將會議室內之桌子翻倒，並過來打到伊，伊因而摔至影印機處
    並撞到影印機，感到一陣頭暈，待起身後，看到員工戊○○將上訴人架開，甲○○與丁○○則將告訴人移至門口，並未看到被告打告訴人等語（見本院九十三年
    十月二十六日審判筆錄）。經查，依證人己○○上開證述內容，雖謂於其起身後
    ，並未看到被告攻擊告訴人，惟告訴人受傷害之時間，係在告訴人遭甲○○與丁○○架住後而被告由戊○○架開前之此段時間，業如前述，而此段時間正係證人
    己○○摔至影印機處並感到頭暈之時刻，則其於此時既無法清楚察覺周圍發生何
    事，且亦未證述其於此段時間目擊何種狀況，自難以其證詞作何對被告有利之認
    定。
六、而就被告辯稱其當時應成立正當防衛乙節，經查，告訴人於本件衝突中，雖有波
    及被告之父己○○，使己○○撞擊會議室內之影印機而倒地之事實，但被告上前
    與告訴人扭抱，已足夠防衛其父或其本人再遭受侵害，詎被告竟於證人甲○○、
    丁○○前來勸架，將告訴人架住，使告訴人無法動彈之際，趁機攻擊告訴人使之
    受傷，則被告傷害告訴人之時點，顯然已無現時不法侵害之狀態，而與正當防衛
    之構成要件不相符合，是被告此一辯解亦無可採。
七、綜上所述，本件積極事證已臻明確，被告所為抗辯及證人證詞均無法據以為有利
    於被告之認定，被告傷害犯行堪以認定。
八、核被告庚○○所為，係犯刑法第二百七十七條第一項之傷害罪。原審因而適用刑
    法第二百七十七條第一項、第四十一條第一項前段、罰金罰鍰提高標準條例第一
    條前段、第二條，並審酌被告並無任何前科紀錄，素行良好，且係因告訴人丙○○對其父己○○態度惡劣，始與告訴人發生爭執，進而相互扭打，因而造成告訴
    人受傷，其責任非僅存於被告之一方，是其犯罪動機尚屬可宥，另參酌告訴人所
    受傷之程度等一切情狀，量處被告拘役一十日，並諭知易科罰金之折算標準。其
    認事用法，均無違誤，量刑亦屬妥適，被告以其未有傷害告訴人之犯行為由提起
    上訴，為無理由，應予駁回。
據上論斷，應依刑事訴訟法第四百五十五條之一第三項、第三百六十八條，判決如主
文。
本案經檢察官乙○○到庭執行職務。
中      華      民      國      九十三      年    十一    月      九    日
                                  臺灣高雄地方法院刑事第六庭
              審判長法  官  蔡國卿
                                            法  官  林俊寬
                                            法  官  陳君杰
右正本證明與原本無異。
不得上訴。
                                            書記官  陳昱良
中      華      民      國      九十三      年    十一    月      九    日
附錄本件論罪科刑法條：
刑法第二百七十七條第一項
傷害人之身體或健康者，處三年以下有期徒刑、拘役或一千元以下罰金。
